【裁判字號】    99,訴,986
【裁判日期】    990827
【裁判案由】    違反毒品危害防制條例
【裁判全文】
臺灣彰化地方法院刑事判決               99年度訴字第986號
公  訴  人  臺灣彰化地方法院檢察署檢察官
被      告  甲○○
上列被告因違反毒品危害防制條例案件，經檢察官提起公訴（九
十九年度毒偵字第一一七二號），本院依簡式審判程序判決如下
：
    主  文
甲○○施用第一級毒品，累犯，處有期徒刑壹年月。
    事  實
一、甲○○前因自民國九十二年八月十六日起至九十三年三月二
    十八日止施用第一級毒品、第二級毒品案件，經臺灣高等法
    院臺中分院以九十三年度上訴字第一一五五號分別判處有期
    徒刑一年、四月，應執有期徒刑一年二月確定（第一案），
    因偽造文書案件，經臺灣臺南地方法院以九十二年度新簡字
    第六一三號判處有期徒刑四月確定（第二案），因偽造文書
    案件，經臺灣高雄地方法院以九十三年度簡字第一七三七號
    判處有期徒刑三月確定（第三案），因偽造文書案件，經臺
    灣臺中地方法院以九十五年度訴字第一四九○號判處有期徒
    刑一年六月確定（第四案），因詐欺案件，經臺灣臺中地方
    法院以九十四年度中簡字第三○二二號判處有期徒刑四月確
    定（第五案），上開案件嗣經送監執行，後經臺灣臺中地方
    法院以九十六年度聲減字第四九八號裁定，將第一案分別減
    為有期徒刑六月、二月，將第二案減為有期徒刑二月，將第
    三案減為有期徒刑一月又十五日，將第四案減為有期徒刑九
    月，將第五案減為有期徒刑二月，並合併定其應執行之刑為
    有期徒刑一年四月確定，甫於九十六年七月十六日執行完畢
    。另因施用毒品案件，經臺灣臺中地方法院以九十年度毒聲
    字第二四三六號裁定送觀察、勒戒後，認有繼續施用毒品之
    傾向，再經臺灣臺中地方法院以九十年度毒聲字第二八一五
    號裁定送強制戒治，嗣經戒治所評定合格，認無繼續戒治之
    必要，由臺灣臺中地方法院以九十年度毒聲字第五四七一號
    裁定停止戒治，於九十年十一月三十日停止戒治，所餘戒治
    期間付保護管束，後經臺灣臺中地方法院以九十一年度毒聲
    字第九七九號裁定撤銷停止戒治，令入戒治處所繼續施以強
    制戒治，於九十二年五月六日執行完畢，並經臺灣彰化地方
    法院檢察署檢察官以九十二年度戒毒偵字第二○八號為不起
    訴處分確定。詎甲○○仍不知悔改，復基於施用第一級毒品
    海洛因、第二級毒品甲基安非他命之犯意，於九十九年五月
    十四日晚上八時許，在其位於臺中市○○區○○街五七巷七
    九號前居所內，以將第一級毒品海洛因粉末與第二級毒品甲
    基安非他命混合後，置於玻璃球管內用火燒烤而吸其煙霧之
    方式，同時施用第一級毒品海洛因及第二級毒品甲基安非他
    命一次。嗣於九十九年五月十七日晚上七時十分許，另因涉
    竊盜案件，為警通知至彰化縣警察局北斗分局溪州分駐所，
    經其同意採集尿液送驗，結果呈嗎啡、甲基安非他命陽性反
    應，始悉上情。
二、案經彰化縣警察局北斗分局報告臺灣彰化地方法院檢察署檢
    察官偵查起訴。
    理  由
一、按除被告所犯為死刑、無期徒刑、最輕本刑為三年以上有期
    徒刑之罪或高等法院管轄第一審案件者外，於刑事訴訟法第
    二百七十三條第一項程序進行中，被告先就被訴事實為有罪
    之陳述時，審判長得告知被告簡式審判程序之旨，並聽取當
    事人、代理人、辯護人及輔佐人之意見後，裁定進行簡式審
    判程序；除簡式審判程序、簡易程序及第三百七十六條第一
    款、第二款所列之罪之案件外，第一審應行合議審判；刑事
    訴訟法第二百七十三條之一第一項、第二百八十四條之一分
    別定有明文。本件被告甲○○所犯係死刑、無期徒刑、最輕
    本刑為三年以上有期徒刑或高等法院管轄第一審案件以外之
    罪，且於本院行準備程序時就被訴事實為有罪之陳述，經受
    命法官告知簡式審判程序之旨，並聽取公訴人、被告之意見
    後，本院合議庭認無不得或不宜改依簡式審判程序進行之處
    ，經評議結果，裁定改由受命法官獨任行簡式審判程序，合
    先敘明。
二、訊據被告甲○○對於上開施用第一級毒品海洛因、第二級毒
    品甲基安非他命之犯行，均坦承不諱，且員警於九十九年五
    月十七日，經其同意採集尿液送驗，結果呈嗎啡、甲基安非
    他命陽性反應，此有尿液代號與真實姓名對照認證單、詮昕
    科技股份有限公司濫用藥物尿液檢驗報告書各一紙在卷可稽
    ，足徵被告之自白確與事實相符。另按毒品危害防制條例於
    九十二年七月九日修正公布，自九十三年一月九日施行，其
    中第二十條、第二十三條將施用毒品之刑事處遇程序，區分
    為「初犯」及「五年內再犯」、「五年後再犯」。依其立法
    理由之說明：「初犯」，經觀察、勒戒或強制戒治後，應為
    不起訴處分或不付審理之裁定；經觀察、勒戒或強制戒治執
    行完畢釋放後，「五年內再犯」者，因其再犯率甚高，原實
    施之觀察、勒戒及強制戒治既已無法收其實效，爰依法追訴
    或裁定交付審理。至於經觀察、勒戒或強制戒治執行完畢釋
    放後，「五年後再犯」者，前所實施之觀察、勒戒或強制戒
    治已足以遮斷其施用毒品之毒癮，為期自新及協助其斷除毒
    癮，仍適用「初犯」規定，先經觀察、勒戒或強制戒治之程
    序。從而依修正後之規定，僅限於「初犯」及「五年後再犯
    」二種情形，始應先經觀察、勒戒或強制戒治程序。倘被告
    於五年內已再犯，經依法追訴處罰，縱其第三次（或第三次
    以上）再度施用毒品之時間，在初犯經觀察、勒戒或強制戒
    治執行完畢釋放五年以後，已不合於「五年後再犯」之規定
    ，且因已於「五年內再犯」，顯見其再犯率甚高，原實施觀
    察、勒戒或強制戒治，已無法收其實效，即應依該條例第十
    條處罰（最高法院九十五年度第七次刑事庭會議決議參照）
    。本件被告前因施用毒品，經強制戒治後，於九十二年五月
    六日執行完畢，又於五年內之自九十二年八月十六日起至九
    十三年三月二十八日止施用第一級毒品、第二級毒品，經臺
    灣高等法院臺中分院以九十三年度上訴字第一一五五號分別
    判處有期徒刑一年、四月，應執有期徒刑一年二月確定，有
    臺灣彰化地方法院檢察署刑案資料查註紀錄表及臺灣高等法
    院被告前案紀錄表各一份在卷可考，則其再犯本件施用第一
    級毒品、第二級毒品犯行，按諸前揭說明，自無毒品危害防
    制條例第二十條第三項規定之適用，而應按同條例第二十三
    條第二項規定，依法論科。本件事證明確，被告施用第一級
    毒品海洛因、第二級毒品甲基安非他命之犯行，均堪認定。
三、核被告所為，分別係犯毒品危害防制條例第十條第一項之施
    用第一級毒品罪、同條第二項之施用第二級毒品罪。被告為
    施用第一級毒品、第二級毒品，而持有各該級毒品，其持有
    之低度行為，應各為施用之高度行為所吸收，均不另論罪。
    被告以一個施用行為，同時施用第一級毒品海洛因及第二級
    毒品甲基安非他命，係一行為同時觸犯二罪名，為想像競合
    犯，應依刑法第五十五條規定，從一重之施用第一級毒品罪
    處斷。被告前因施用第一級毒品、第二級毒品案件，經臺灣
    高等法院臺中分院以九十三年度上訴字第一一五五號分別判
    處有期徒刑一年、四月，應執有期徒刑一年二月確定（第一
    案），因偽造文書案件，經臺灣臺南地方法院以九十二年度
    新簡字第六一三號判處有期徒刑四月確定（第二案），因偽
    造文書案件，經臺灣高雄地方法院以九十三年度簡字第一七
    三七號判處有期徒刑三月確定（第三案），因偽造文書案件
    ，經臺灣臺中地方法院以九十五年度訴字第一四九○號判處
    有期徒刑一年六月確定（第四案），因詐欺案件，經臺灣臺
    中地方法院以九十四年度中簡字第三○二二號判處有期徒刑
    四月確定（第五案），上開案件嗣經送監執行，後經臺灣臺
    中地方法院以九十六年度聲減字第四九八號裁定，將第一案
    分別減為有期徒刑六月、二月，將第二案減為有期徒刑二月
    ，將第三案減為有期徒刑一月又十五日，將第四案減為有期
    徒刑九月，將第五案減為有期徒刑二月，並合併定其應執行
    之刑為有期徒刑一年四月確定，甫於九十六年七月十六日執
    行完畢等情，此有臺灣彰化地方法院檢察署刑案資料查註紀
    錄表及臺灣高等法院被告前案紀錄表各一份在卷可稽，其於
    受有期徒刑執行完畢後，五年以內故意再犯本件有期徒刑以
    上之罪，為累犯，應依刑法第四十七條第一項規定，加重其
    刑。爰審酌被告曾因施用毒品經送觀察、勒戒、強制戒治後
    ，仍未能戒斷，再犯本案之罪，顯然未能善體國家設置觀察
    、勒戒、強制戒治機構，協助毒品施用者戒除毒癮之良法美
    意，及其犯罪之動機、目的、生活狀況、品行、所生危害，
    暨犯罪後坦承犯行，態度尚屬良好等一切情狀，量處如主文
    所示之刑。
據上論斷，應依刑事訴訟法第二百七十三條之一第一項、第二百
九十九條第一項前段，毒品危害防制條例第十條第一項、第二項
，刑法第十一條前段、第五十五條、第四十七條第一項，判決如
主文。
本案經檢察官林子翔到庭執行職務。
中    華    民    國    99    年    8     月    27    日
                  刑事第六庭          法  官  鄭舜元
以上正本證明與原本無異。
如不服本判決應於收受判決後10日內向本院提出上訴書狀，並
應應敘述具體理由。其未敘述上訴理由者，應於上訴期間屆滿
後20日內向本院補提理由書(均須按他造當事人之人數附繕本)
「切勿逕送上級法院」。
中    華    民    國    99    年    8     月    27    日
                                      書記官  陳秀香
附錄：論罪科刑法條：
毒品危害防制條例第十條：
施用第一級毒品者，處六月以上五年以下有期徒刑。
施用第二級毒品者，處三年以下有期徒刑。

司法院資訊處製作；財團法人民間司法改革基金會備份。
